【裁判字號】    98,訴,797
【裁判日期】    980430
【裁判案由】    廢棄物清理法
【裁判全文】
臺灣板橋地方法院刑事判決               98年度訴字第797號
公  訴  人  臺灣板橋地方法院檢察署檢察官
被      告  丙○○
選任辯護人  謝新平律師
被      告  甲○○
            乙○○
上列被告因違反廢棄物清理法案件，經檢察官提起公訴（98年度
偵字第1069號），本院合議庭裁定改依簡式審判程序審理，並判
決如下：
    主      文
丙○○未經主管機關許可，提供土地堆置廢棄物，處有期徒刑壹
年貳月；緩刑伍年，並向國庫支付新臺幣伍萬元。
甲○○共同未依廢棄物清理法第四十一條第一項規定領有廢棄物
清除、處理許可文件，從事廢棄物清除、處理，處有期徒刑壹年
；緩刑參年，並向國庫支付新臺幣肆萬元。
乙○○共同未依廢棄物清理法第四十一條第一項規定領有廢棄物
清除、處理許可文件，從事廢棄物清除、處理，處有期徒刑陸月
，如易科罰金，以新台幣壹仟元折算壹日。
    事實及理由
一、本案犯罪事實、證據，除補充、更正如下，其餘均引用附件
    起訴書之記載。
  (一)事實部分：
  1.丙○○係基於非法提供土地堆置廢棄物之犯意，另乙○○、
    甲○○則係基於非法從事廢棄物清除、處理之犯意聯絡，而
    為本案犯行。
  2.甲○○在未領有廢棄物清除、處理許可證或核備文件情形下
    ，仍清除載運一般事業廢棄物之瀝青及土石方，至丙○○所
    提供之土地堆置，嗣交由乙○○於同處進行分類處理，之後
    再分別載往瀝青廠及砂石場，而共同清除、處理廢棄物。
  (二)證據部分補充：丙○○、甲○○、乙○○於本院訊問時之自
    白。
二、被告丙○○、甲○○、乙○○所犯均為死刑、無期徒刑或最
    輕本刑為3 年以上有期徒刑以外之罪，3 人於準備程序中就
    被訴事實為皆有罪之陳述，經告知簡式審判程序之旨，並聽
    取公訴人之意見後，依刑事訴訟法第273 條之1 第1 項規定
    ，裁定由受命法官獨任進行簡式審判程序，合先敘明。
三、按「一般事業廢棄物」係指由事業機構所產生有害事業廢棄
    物以外之廢棄物，廢棄物清理法第2 條第1 項第2 款定有明
    文。另依行政院環保署依廢棄物清理法第36條第2 項規定訂
    頒之「事業廢棄物貯存清除處理方法及設施標準」第2 條第
    2 款、第3 款規定，所謂「清除」則指事業廢棄物之收集、
    運輸行為；至於「處理」，指下列行為：1.中間處理：指事
    業廢棄物在最終處置或再利用前，以物理、化學、生物、熱
    處理或其他處理方法，改變其物理、化學、生物特性或成分
    ，達成分離、減積、去毒、固化或安定之行為。2.最終處置
    ：指將事業廢棄物以衛生掩埋、封閉掩埋、安定掩埋或海洋
    棄置之行為。3.再利用：指事業機構產生之事業廢棄物自行
    、販賣、轉讓或委託做為原料、材料、燃料、填土或其他經
    中央主管機關及目的事業主管機關認定之用途行為，並應符
    合本標準規定者。
四、核被告丙○○未經主管機關許可，提供土地堆置廢棄物之行
    為，係犯違反廢棄物清理法第46條第3 款之非法提供土地堆
    置廢棄物罪；被告甲○○、乙○○未領有清除、處理許可，
    而為廢棄物載運、處理之所為，係犯違反廢棄物清理法第46
    條第4 款之非法從事廢棄物清除、處理罪；被告甲○○與乙○○就上開犯行，有犯意聯絡及行為分擔，為共同正犯；另
    被告丙○○所為僅單純非法提供土地予被告甲○○、乙○○
    等人堆置廢棄物，而犯廢棄物清理法第46條第3 款之罪，復
    與非法清除、處理廢棄物之甲○○、乙○○間無犯意聯絡，
    而非共同正犯，併予敘明。按廢棄物清理法第46條之罪，本
    質上即具有反覆、延續實行之特徵，故被告3 人之所為，均
    分別僅成立一罪。又被告乙○○係因被告甲○○不諳怪手操
    作，並基於叔姪情誼，難以推諉，而無償幫忙甲○○1 、2
    次，為本案廢棄物之分離處理，業據甲○○、乙○○分別供
    證明確（見偵卷第3 、49、58至60頁），乙○○所為雖屬不
    該，然考量次數僅有1 、2 次，且係從事瀝青、土石方之區
    分，之後即由甲○○載往瀝青廠及砂石場，與一般違反廢棄
    物清理法案件尚屬有間，所生危害非重；惟所觸犯者係最輕
    法定本刑1 年以上之罪，倘論處法定最低本刑仍屬過重，在
    客觀上足以引起一般人同情，情節尚堪憫恕，爰依刑法第59
    條之規定，就被告乙○○所犯之罪，酌量減輕其刑。
五、爰審酌被告3 人無視政府對環境保護之政令宣導，被告丙○○非法提供土地堆置廢棄物，被告甲○○、乙○○則未依環
    保規定辦理清除、處理廢棄物，對於土地環境永續利用造成
    損害，原應從重量刑；惟念被告3 人犯後均坦承犯行，態度
    良好，兼衡所生危害尚非重大，又其等分別之犯罪動機、目
    的、手段、行為、素行、犯罪分擔、取得利益，及是否曾有
    違反廢棄物清理法之犯罪前科等一切情狀，分別量處如主文
    所示之刑，併就乙○○部分諭知易科罰金之折算標準，資為
    懲儆。
六、被告丙○○、甲○○前未曾因故意犯罪受有期徒刑以上刑之
    宣告，此有臺灣高等法院被告前案紀錄表各1 份在卷可參，
    丙○○係因肢體有殘疾，謀生不易，而心存僥倖，另甲○○
    則因一時失慮，致罹刑典，然2 人犯後均坦承犯行，表明悔
    意及不會再犯之意，堪認已知悔悟，本院因認其等經此偵審
    程序及論罪科刑之教訓，當知所警惕，信無再犯之虞，所宣
    告之刑以暫不執行為適當，惟被告2 人前揭所為皆已破壞環
    境保護，故本院認除前開緩刑之宣告外，另有科予一定負擔
    之必要，遂斟酌被告2 人各別犯罪情節及是否有獲利等情，
    就曾因違法提供土地堆置廢棄物而遭判刑，然於緩刑期滿後
    復無償借用土地予甲○○，而犯本案之丙○○部分，宣告緩
    刑5 年，並命被告向國庫支付新臺幣（下同）5 萬元；另就
    無前科然因本案而有獲利之甲○○部分，宣告緩刑3 年，並
    命被告向國庫支4 萬元，以啟自新。
七、按供犯罪所用之物或供犯罪預備之物，以屬於犯人者為限，
    得沒收之，刑法第38條第3 項前段定有明文，是供犯罪所用
    之物是否應予沒收，以屬於犯人者為限，並依照具體個案之
    情形審究是否有沒收之必要，亦即若本案所扣押之物非屬於
    違禁物，法律乃賦予法院對於所扣押之物具有宣告沒收與否
    之裁量權限。查扣案三菱廠牌，車牌號碼PC－180 號怪手1
    部，雖係被告甲○○所有及供本案犯罪所用之物，已據甲○○、乙○○分別供證明確（見偵卷第4 、9 、60頁）；然怪
    手之價格不菲，又非違禁物，亦非專供本案犯罪所用之物，
    若將該怪手宣告沒收，與被告甲○○及共犯乙○○所招致之
    損害及產生之懲罰效果相較，顯逾其犯行之可責程度，而有
    違比例原則，爰不予宣告沒收；故由被告甲○○保管之該怪
    手鑰匙1 把，亦不予沒收。
據上論斷，應依刑事訴訟法第273 條之1 第1 項、第299 條第1
項前段、第310 條之2 、第454 條第2 項，廢棄物清理法第46條
第3 款、第4 款，刑法第11條前段、第28條、第59條、第41條第
1 項前段、第74條第1 項第1 款、第2 項第4 款，判決如主文。
本案經檢察官彭聖斐到庭執行職務。
中    華    民    國    98    年    4     月    30    日
                  刑事第十庭  法  官  洪珮婷
以上正本證明與原本無異。
如不服本判決應於收受本判決後10日內向本院提出上訴書狀，並
應敘述具體理由，如未敘述上訴理由者，應於上訴期間屆滿後20
日內補提理由書狀於本院（均須按他造當事人之人數附繕本）「
切勿逕送上級法院」。
                              書記官  陳永訓
中    華    民    國    98    年    4     月    30    日
附錄本案論罪科刑法條全文：
廢棄物清理法第46條第3 款、第4 款：
下列情形之一者，處1 年以上5 年以下有期徒刑，得併科新臺幣
3,000,000 元以下罰金：
三未經主管機關許可，提供土地回填、堆置廢棄物。
四未依第41條第1 項規定領有廢棄物清除、處理許可文件，從事
  廢棄物貯存、清除、處理，或未依廢棄物清除、處理許可文件
  內容貯存、清除、處理廢棄物。


司法院資訊處製作；財團法人民間司法改革基金會備份。
